【裁判字號】    99,訴,473
【裁判日期】    990826
【裁判案由】    侵權行為損害賠償
【裁判全文】
臺灣臺南地方法院民事判決       99年度訴字第473號
原      告    乙○○
被      告    甲○○
上列當事人間請求侵權行為損害賠償事件，經本院於民國99年8
月12日言詞辯論終結，判決如下：
主      文
被告應給付原告新臺幣參拾捌萬壹仟玖佰陸拾元。
原告其餘之訴駁回。
訴訟費用由原告負擔二分之一，餘由被告負擔。
    事實及理由
一、本件原告起訴主張：
（一）被告甲○○於民國97年12月3日上午，駕駛車牌號碼8176-
      SR號自用小客車，沿臺南縣新市鄉○○村○○○○○道路由
      南往北方向行駛，於當日上午8時8分，途經上開路段堤塘
      港橋南端路口之無號誌交岔路口欲右轉時，本應注意轉彎
      車應讓直行車先行，而依當時天氣晴朗、路面乾燥、無缺
      陷、無障礙物、視距良好等客觀情形，並無不能注意之情
      事，竟疏於注意及此貿然右轉，適原告乙○○騎乘車牌號
      碼H7-2232號重型機車由同向後方駛至該處時，竟疏未注
      意車前狀況，並隨時採取必要之安全措施，二車因而發生
      碰撞，原告乙○○人、車倒地，致受有左第五掌骨骨折之
      傷害。
（二）原告因本件車禍受有上開損害，核與被告之過失間，顯具
      相當因果關係，爰依侵權行為法律關係提起本件訴訟，請
      求損害賠償。其賠償之範圍，分述如下：
  １、醫藥費用：原告受傷後，先後於奇美醫院、成大醫院、郭
      綜合醫院開刀3次，共支出醫療費用66,407元，均屬自付
      額。
  ２、復健費用：截至目前為止，共支出復健費用共5,250元。
  ３、勞動能力之損失：原告月薪29,000元，工作內容因所駐廠
      為臺南科學園區之台積電公司，所屬網路電腦設備皆為大
      型機台，並非只有家用小型電腦，公司因受傷期間正逢契
      約到期，始暫停不續聘，嗣恢復工作能力始讓原告返回原
      單位工作，並非如被告所述因金融風暴而不續聘，原告因
      該次車禍休息至少6個月，是工作損失共174,000元(29,00
      0 元x6=174,000元)。
  ４、精神慰撫金：被告車禍後處理態度，無心散漫，又3次調
      解均推託給保險業者，因保險業者賠償金額有限，被告本
      身不願承擔任何損失，致調解均失敗；原告前後4次開刀
      ，3次全身麻醉，1次局部麻醉，目前左手掌小拇指已無法
      彎曲且無法完全施力握拳，開刀及休養期間所受生理及心
      理煎熬，難以文字形容，故原告請求40萬元慰撫金，並無
      不當。
（三）原告既已符合侵權行為之規定，被告自應給付賠償金，為
      此，爰依民法第184條、第192條、第194條之規定，提起
      本件訴訟，並聲明：被告應給付原告645,657元。
二、被告則以：其對於與原告乙○○於前揭時地發生車禍，而原
    告因此身體受有傷害，並支出醫療費用、復健費用請求等情
    並不爭執，惟抗辯原告請求減少勞動能力部分，以原告工作
    性質，並非以勞動力為主之工作，所搬運皆為小電腦，其體
    積重量單手即可負擔，是醫師所囑休養復健期間絕非等同於
    工作損失，原告計算基礎顯有誤謬，且原告公司前因全球金
    融風暴之經濟因素，大部分約聘人員皆遭資遣，原告嗣後於
    98 年7月再重新回聘原任職之公司，其主張98年1月至98年6
    月間有實際損失，尚非有據；另被告薪資收入與財產狀況並
    非優渥，且事故發生後多次探望原告，和解態度墾切，反觀
    原告多次調解皆堅持高額賠償金額，被告終因壓力之故於98
    年9月間小產，是本件精神慰撫金應核減為15萬元等語，以
    資抗辯。並請求判決駁回原告之訴。
三、得心證之理由：
（一）本件原告起訴主張被告甲○○於97年12月3日上午，駕駛
      車牌號碼8176-SR號自用小客車，沿臺南縣新市鄉大洲村
      南135線道路由南往北方向行駛，於當日上午8時8分，途
      經上開路段堤塘港橋南端路口之無號誌交岔路口貿然右轉
      ，適原告乙○○騎乘車牌號碼H7-2232號重型機車由同向
      後方駛至該處而發生碰撞，致原告受有左第五掌骨骨折傷
      害之事實，業據原告提出診斷證明書等件為證，核與本院
      依職權調閱本院98年度交易字第233號刑事卷核對屬實，
      自堪信為真實。
（二）按汽車行駛至交岔路口，其行進、轉彎時，轉彎車應讓直
      行車先行。此道路交通安全規則第102條第1項第7款定有
      明文。又按行車速度，依速限標誌或標線之規定，無速限
      標誌或標線者，應依下列規定：行經設有彎道、坡路、狹
      路、狹橋、隧道、學校、醫院標誌之路段、道路施工路段
      、泥濘或積水道路、無號誌之交岔路口及其他人車擁擠處
      所，或因雨霧致視線不清或道路發生臨時障礙，均應減速
      慢行，作隨時停車之準備；汽車行駛時，駕駛人應注意車
      前狀況及兩車併行之間隔，並隨時採取必要之安全措施。
      此道路交通安全規則第93條第1項第2款、第94條第3項亦
      分別定有明文。而被告當時駕駛自用小客車，沿臺南縣新
      市鄉○○村○○○○○道路由南往北方向行駛，原告係駕車
      跟隨在被告所駕駛車輛車尾右側行駛，是被告途經堤塘港
      橋南端路口之無號誌交岔路口欲右轉時，依前述規定應讓
      直行車即原告所駕駛之車輛先行，而被告駕車行駛於道路
      上，且考領有駕駛執照，自應明知且注意上揭事項及道路
      交通安全規則之規定。然被告竟疏於注意，貿然右轉，以
      致與原告發生碰撞，致原告受有左第五掌骨骨折傷害，顯
      然對於本件車禍之發生有過失，且其過失行為與原告受傷
      間，顯有相當因果關係甚明。再被告所駕駛之車牌號碼
      8176-SR號自用小客車於發生碰撞時，該車一半以上之車
      身已跨過車道線、車頭朝向右前方之岔路。衡諸常情，縱
      被告駕駛上開自小客車未打方向燈即進行右轉，而依當時
      天氣晴朗、路面乾燥、無缺陷、無障礙物、視距良好，有
      道路交通事故調查報告表(一)1份附卷可參（見警卷第15頁
      ），並無不能注意之情事，任何跟隨在該車後方行駛之駕
      駛人應隨時注意同向行駛之車輛於交叉路口是否有轉彎可
      能，應隨時注意減速慢行，惟原告竟未注意車前狀況，未
      減速慢行，自後撞擊被告所駕駛車輛之右前車門及右後照
      鏡（見98年度交易字第233號卷第26頁背面），依前開規
      定，原告就本件交通事故之發生，自亦與有過失，復本件
      經送台灣省車輛行車事故鑑定委員會鑑定，其鑑定結果亦
      認：「甲○○駕駛自小客車，行經無號誌岔路口，右轉時
      未注意讓右側直行車先行，為肇事主因。乙○○駕駛重機
      車，行經無號誌岔路口，未減速慢行且未注意車前狀況，
      為肇事次因。」有台灣省臺南區車輛行車輛事故鑑定委員
      會98年12月2日臺南區980976案鑑定意見書及台灣省車輛
      行車事故覆議鑑定委員會99年2月8日覆議字第0996 20053
      8號函附卷可查（附於98年交易字第233號刑事卷第32至33
      頁、第53頁），是本件自應認兩造對於車禍事故之發生均
      有過失，且被告之過失責任較大。
（三）按因故意或過失，不法侵害他人之權利者，負損害賠償責
      任；汽車、機車或其他非依軌道行駛之動力車輛，在使用
      中加損害於他人者，駕駛人應賠償因此所生之損害；不法
      侵害他人之身體或健康者，對於被害人因此喪失或減少勞
      動能力，或增加生活上之需要時，應負損害賠償責任；不
      法侵害他人之身體、健康、名譽、自由、信用、隱私、貞
      操，或不法侵害其他人格法益而情節重大者，被害人雖非
      財產上之損害，亦得請求賠償相當之金額，此民法第184
      條第1項前段、第191條之2前段、第193條第1項、第195條
      第1項前段分別定有明文。經查，本件原告因被告之駕駛
      過失行為，致受有左第五掌骨骨折傷害之情事。自得依上
      開規定請求損害賠償，茲就原告請求之項目及金額，核列
      如下：
  １、醫藥費：
      原告主張因本件車禍事故支出醫藥費66,407元，全部均為
      自負額，業據其提出奇美醫院、成大醫院及郭綜合醫院收
      費收據共22紙（見本院98年度交附字第97號卷第11頁至第
      31頁），而被告對此亦不爭執，是原告上開部分之請求，
      應予准許。
  ２、復健費用：
      原告主張因本件車禍事故開刀，需持續復健，共支出復健
      費5,250元，業據其提出康健復健科診所收費收據83張（
      本院卷第71至79頁）及陽明骨外科診所收據4紙為證（見
      本院98年度交附字第97號卷第32至33頁），而被告對此亦
      不爭執，故自應認定為真實。
  ３、勞動能力之損失：
  、原告主張於系爭事故發生時任職於晉泰科技股份有限公司
      ，並派駐台積電工程師，每月薪資290,000元，原告因系
      爭事故於97年12月3日至奇美醫院開刀，98年2月10日至成
      大醫院再開刀，98年3月5日至郭綜合醫院開刀取鋼筋，98
      年7月30日至成大醫院再開刀取鋼板，且於98年2月份成大
      醫院開刀時，醫囑託避免劇烈活動及積極復健四個月，是
      前約6個月不能工作損失約174,000元等情，並提出薪資明
      細表影本（本院卷第69至70頁）及成大醫院診斷證明書（
      見本院98年度交附字第97號卷第6頁）為證，被告固辯稱
      醫師所囑休養復健期間絕非等同於工作損失，原告任職之
      公司因全球金融風暴之經濟因素，大部分約聘人員皆遭資
      遣，原告主張98年1月至98年6月間有實際損失，尚非有據
      云云。惟查：原告任職於晉泰科技股份有限公司，並派遣
      至台積電公司擔任工程師乙職，負責所有台積電公司電腦
      維修及搬運工作，有晉泰科技股份有限公司及台積電公司
      函文在卷可稽（見本院卷第84頁及第90頁），其工作內容
      係台積電公司所有硬體機台檢修及測試，顯需仰賴原告雙
      手自由行使活動及勞動力。再計算被害人喪失或減少勞動
      能力之損害，係以被害人因侵權行為所喪失或減少勞動能
      力本身為損害，被害人所得額不過為評價勞動能力損失之
      資料而已，故只要被害人因侵權行為致本身勞動能力受損
      即可請求賠償。易言之，即便失業或無業者因侵權行為致
      使勞動能力受損亦得請求勞動能力喪失及減少之損害賠償
      。故被告抗辯原告乃因金融風暴遭裁員不得請求減少或喪
      失勞動能力所得等語並不可採。是本件原告主張任職於晉
      泰科技股份有限公司，並派遣至台積電公司擔任工程師乙
      職，因本件車禍致無法工作等情為真實，則上開薪資數額
      自足採為計算原告工作損失之依據。
  、又依原告所提出之國立成功大學醫學院附設醫院所出具之
      診斷證明書記載「病人98年2月9日入院，10日手術作鋼板
      ，鋼釘固定2月11日，約需避免避免劇烈活動及積極復健
      四個月」（見本院98年度交附字第97號卷第6頁），本院
      審酌原告因本件事故於97年12月3日即至奇美醫院開刀，
      98年2月10日至成大醫院再開刀，醫師囑託尚需積極復健4
      個月，避免劇烈活動，前已述及，原告從事為維修台積電
      公司所有設備及機台，屬勞動型工作，需高度仰賴原告雙
      手之活動，而原告之左第五掌骨骨折本會嚴重影響右手之
      伸展及活動，應認其主張至少6個月勞動能力喪失等情，
      應可採為真實。
  、綜上，原告主張因系爭事故無法工作6個月，是喪失勞動
      能力之損害額為：174,000元（29,000元x6=174,000元）
      ，並無不當，尚屬可採。
  ４、精神慰撫金部分：
      又關於慰撫金之多寡，應以被害人精神上所受之苦痛為準
      據，亦應審酌被害人之地位、家況及加害人之地位，俾資
      為審判之依據，故應就兩造之身分、職業、教育程度、財
      產及經濟狀況，用以判斷非財產上損害之慰撫金數額（最
      高法院48年度台上字第1982號判例、86年度台上字第511
      號判決參照）。經查：查原告因本件車禍受有左第五掌骨
      骨折傷害之情事，其精神上自受有極大之痛苦。是本院審
      酌兩造之身分、資力、原告受害之程度，認原告請求非財
      產上損害賠償以30萬元為適當，原告逾此範圍之主張，並
      不可採，應駁回之。
  ５、合計，原告所受有已支出醫醫藥費用66,407元、復健費用
      5,250元、不能工作損失174,000元及精神慰撫金300,000
      元等損害，合計545,657元。
（三）又按損害之發生或擴大，被害人與有過失者，法院得減輕
      賠償金額，或免除之，民法第217條第1項定有明文。本件
      被告抗辯原告與有過失等情，本件經台灣省車輛行車事故
      覆議鑑定委員會鑑定，其鑑定結果認：「甲○○駕駛自小
      客車，行經無號誌岔路口，右轉時未注意讓右側直行車先
      行，為肇事主因。乙○○駕駛重機車，行經無號誌岔路口
      ，未減速慢行且未注意車前狀況，為肇事次因。」，有台
      灣省臺南區車輛行車輛事故鑑定委員會98年12月2日臺南
      區980 976案鑑定意見書及台灣省車輛行車事故覆議鑑定
      委員會99年2月8日覆議字第0996 20 0538號函同此意見，
      有該函文附卷可查（附於98年交易字第233號刑事卷第32
      至33頁、第53頁），自堪信為真實。本件原告於上述車禍
      之發生，亦有過失之情，應可認定。且亦業經本院98年度
      交易字第233號刑事判決確定，認本件車禍事故之發生固
      係被告駕駛自小客車右轉時，轉彎車未讓直行車先行為肇
      事主因，惟原告既然駕車跟隨在被告所駕駛車輛之右後方
      行駛，自得輕易判斷前方車輛有欲右轉之情，然原告竟未
      注意車前狀況，自後撞擊被告所駕駛車輛之右前車門及右
      後照鏡，為肇事次因，亦足以佐證。本院斟酌上情等情，
      認被告應負擔百分70之肇事責任，原告應負擔百分之30之
      肇事責任。
（四）綜上所述，原告依民法侵權行為法律關係得請求之金額為
      381,960元（545,657x0.7 =381,960，元以下四捨五入）
      ，原告逾此範圍之請求，則為無理由。又被告業已給付原
      告修車費10,030元，為兩造所不爭執（見本院卷第93頁背
      面），是原告原起訴請求之車損與物損部分業已撤回（本
      院卷第49頁背面），是被告該部分修車費之給付，與原告
      請求之醫藥費、復健費、不能工作之損失及精神慰撫金無
      關，故不予扣除該部分金額，在此一併敘明。
四、綜上所述，被告因過失不法侵害原告之身體，造成原告之損
    害，自應對原告負損害賠償責任。從而，原告依侵權行為損
    害賠償規定，請求被告給付381,960元，為有理由，應予准
    許，逾此範圍之請求，為無理由，應予駁回。
五、本件事證已臻明確，兩造其餘攻擊防禦方法及所提之證據，
    經本院審酌後認與結果不生影響，爰不一一論述，附此敘明
    。
六、據上論結，原告之訴為一部有理由，一部無理由，依民事訴
    訟法第79條之規定，判決如主文。
中    華    民    國    99    年    8    月    26    日
                            民事第二庭   法  官  田玉芬
以上正本證明與原本無異。
如不服本判決，應於送達後20日內向本庭（台南市○○路○段308
號）提出上訴狀（須按他造當事人人數附繕本）。
中    華    民    國    99    年    8     月    26    日
                                         書記官  劉紀君

司法院資訊處製作；財團法人民間司法改革基金會備份。
